【裁判字號】    99,抗,1732
【裁判日期】    991207
【裁判案由】    假扣押
【裁判全文】
臺灣高等法院民事裁定                  99年度抗字第1732號
抗  告  人  王姚金說
上列抗告人因與相對人汪婷梅間假扣押事件，對於中華民國99年
10月4日臺灣臺北地方法院99年度全字第372號裁定提起抗告，本
院裁定如下：
    主  文
原裁定廢棄。
相對人在原審之聲請駁回。
聲請及抗告費用由相對人負擔。
    理  由
一、相對人聲請意旨：民國（下同）98年10月5日，兩造就抗告
    人所有台北市○○區○段12巷17弄25號4樓之房地（下稱系爭
    房地）簽訂不動產買賣契約書，買賣價金為新台幣（下同）
    1460萬元。嗣因系爭房地遭查封、拍賣，兩造再於98年12月
    21日協議，買賣價金減為1430萬元。抗告人應給付20萬元履
    約保證金，由相對人以1430萬元以上金額投標；如第三人以
    1430萬元以上價額拍定，抗告人應就超過1430萬元部分之半
    數給付相對人，並返還10萬元定金。嗣系爭房地由第三人以
    1828萬8889元，但抗告人欠付定金10萬元、履約保證金20萬
    元、價差半數即199萬4445元，且財產日益減少、無法清償
    債務，為免日後有不能強制執行或甚難執行之虞，願供擔保
    以補釋明之不足，爰聲請假扣押云云。原法院准相對人供擔
    保後，將抗告人所有財產於199萬4445元範圍內予以假扣押
    。
    抗告意旨：抗告人已返還10萬元定金，兩造現無債權債務關
    係，故原裁定實有違誤。爰提起抗告請求廢棄原裁定等語。
二、按債權人就金錢請求或得易為金錢請求之請求，日後有不能
    強制執行或甚難執行之虞，欲保全強制執行者，得聲請假扣
    押，民事訴訟法第522條第1項、第523條第1項定有明文。又
    請求及假扣押之原因，應釋明之。前項釋明如有不足，而債
    權人陳明願供擔保或法院認為適當者，法院得定相當之擔保
    ，命供擔保後為假扣押，民事訴訟法第526條第1、2項亦定
    有明文。又釋明事實上之主張者，得用可使法院信其主張為
    真實之一切證據。但依證據之性質不能即時調查者，不在此
    限，民事訴訟法第284條更有明文。再者，所謂假扣押之原
    因，即債務人有日後不能強制執行或甚難執行之虞或應在外
    國為強制執行者是也…。諸如債務人浪費財產、增加負擔、
    或就其財產為不利益之處分，將達於無資力之狀態、或移住
    遠地、逃匿無蹤或隱匿財產等情形均屬之。債權人就假扣押
    之原因，依法有釋明之義務，亦即須提出可使法院信其主張
    為真實之證據，必待釋明有所不足，而債權人陳明願供擔保
    後，始得准為假扣押；若債權人未釋明假扣押之原因，即不
    符假扣押之要件（最高法院94年度台抗字第1182號裁定意旨
    參照）。
三、經查，相對人固提出不動產買賣契約書、第二順位抵押權人
    聲請狀、協議書、存證信函、強制執行投標保證金封存袋等
    文件（見原法院卷第7至17頁），惟前開證據僅係就本案請
    求為釋明。關於假扣押原因即日後有不能或甚難強制執行之
    虞部分，相對人僅泛稱系爭房地遭到拍賣、抗告人財產日益
    減少云云，但未提出即時能調查證據以釋明有何搬移、隱匿
    財產情事；自與上開規定與實務見解不合。又債權人如為適
    當釋明，仍可另聲請假扣押，併此敘明。從而，抗告意旨雖
    未指摘及此，但原裁定既有不當，仍應認抗告為有理由。應
    由本院將原裁定廢棄，駁回相對人在原審聲請，爰裁定如主
    文。
中    華    民    國    99    年    12    月    7     日
                    民事第十七庭
                        審判長法  官  藍文祥
                              法  官  陳麗芬
                              法  官  吳燁山
正本係照原本作成。
本裁定除以適用法規顯有錯誤為理由外，不得再抗告。如提起再
抗告，應於收受後10日內委任律師為代理人向本院提出再抗告狀
。並繳納再抗告費新台幣１千元。
中    華    民    國    99    年    12    月    8     日
                              書記官  于  誠

司法院資訊處製作；財團法人民間司法改革基金會備份。
